【裁判字號】    96,重訴,547
【裁判日期】    970528
【裁判案由】    損害賠償
【裁判全文】
臺灣臺中地方法院民事裁定             96年度重訴字第547號
原      告  甲○○
                        號2樓.
訴訟代理人  王有民律師
複代理人    洪主雯律師
            陳瑾瑜律師
被      告  乙○○
訴訟代理人  王素玲律師
            廖志祥律師
上列原告因被告妨害公務刑事案件（本院96年度易字第4801號）
，附帶提起民事訴訟（96年度附民字第606號），經刑事庭依刑
事訴訟法第504條第1項規定，移送民事庭審理，本院裁定如下：
    主      文
原告之訴駁回。
    理      由
一、按原告之起訴不合程式或不備其他要件者，法院應以裁定駁
    回之，民事訴訟法第249條第1項第6款定有明文。次按因犯
    罪而受損害之人，依刑事訴訟法第487條第1項規定，於刑事
    訴訟程序固得附帶提起民事訴訟，對於被告請求回復其損害
    ，但其提起該項訴訟，須限於起訴之犯罪事實侵害個人私權
    致生損害者，始得為之，否則縱令得依其他事由提起民事訴
    訟，亦不得於刑事訴訟程序附帶為此請求。又移送民事庭之
    附帶民事訴訟，應適用民事訴訟法，縱移送前提起此項訴訟
    不合刑事訴訟法第487條所定之要件，而有同法第502條第1
    項關於訴之不合法規定情形，亦應依民事訴訟法第249條第1
    項第6款之規定，以裁定駁回之。
二、本件刑事案件起訴及判處罪刑部分，僅及於被告違背公務員
    查封標示效力之犯罪事實，略以：緣海馬機電工業股份有限
    公司（下稱海馬公司）負責人胡龍海以本件原告甲○○侵占
    其所有高週波機及附屬零件乙批為由聲請假處分，經本院書
    記官偕同執達員於民國95年1月27日前往臺中縣大肚鄉○○
    ○路100巷5弄7號執行假處分（本院95年度執全字第363號）
    ，依胡龍海聲請將查封物送往臺中市○○區○○路1之8巷32
    之1號房屋（係被告於94年9月21日出租予訴外人詠巨有限公
    司供作廠房使用，下稱系爭房屋）由胡龍海擔任保管人。95
    年3月24日，本院執行科書記官前往系爭房屋執行後續查封
    程序，並就查封物品為查封之揭示，且查封完畢放置在系爭
    房屋內交由胡龍海保管，並告知不得損壞、除去或污穢查封
    之標示，或為違背其效力之行為。惟詠巨公司簽發予被告支
    付租金之支票未兌現，被告以存證信函通知補齊亦不獲置理
    。被告竟於95年9月中下旬某日將其中部分查封物品之查封
    標示予以除去，隨即委託貨運業者以吊車及貨車將查封物品
    載運至臺中縣龍井鄉○○路2之48號隔壁鐵皮屋置放，而為
    違背查封效力之行為，有臺灣臺中地方法院檢察署96年度偵
    字第6376號起訴書及本院96年度易字第4801號刑事判決在卷
    可憑。原告於附帶民事起訴狀主張：被告故意毀損上開物品
    致原告受有損害云云，即非刑事案件起訴之犯罪事實，原告
    自不得依刑事附帶民事訴訟程序，請求被告就毀損行為負損
    害賠償責任。
三、至於原告雖基於被告違反公務員查封標示效力之犯罪事實請
    求損害賠償，惟按刑法第139條妨害封印或查封效力罪，屬
    妨害公務罪章之犯罪，本章所處罰各罪，自形式而言，其妨
    害標的係公務員所執行的公務，自實質而論，係阻撓國家政
    務的執行與實現，而為對於國家公權力之反抗行為，故妨害
    公務行為的本質乃在於反抗國家公權力，亦即破壞國家權力
    的合法行使。是以，本罪雖可區分為4種行為態樣：(1)損壞
    封印或查封標示罪。(2)除去封印或查封標示罪。(3)污穢封印
    或查封標示罪。(4)違背封印或查封標示效力罪。然均著重於
    國家公權力之實現，前3者係對封印或標示為直接有形之妨
    害，第4者為實際效力之妨害，情形雖異，其罪則一，均在
    就公務員所施封印、標示或查封揭示本身予以保護，藉此確
    保國家公權力的行使，故客觀上的行為客體僅限於公務員所
    施的封印、標示或查封的揭示本身，自難謂行為人之犯罪事
    實有侵害個人私權可言，此與行為人另犯竊盜、毀損罪而侵
    害個人私權之情形尚有不同。前開刑事案件起訴及判決認定
    之犯罪事實，僅及於被告違背查封效力之行為，已如前述。
    原告請求被告賠償之損害，既非屬被告犯「違背查封效力」
    罪所侵害之客體（即公務員所施封印、標示或查封的揭示本
    身），原告自不得依刑事附帶民事訴訟程序，請求被告賠償
    該損害（惟不妨礙原告另提起民事訴訟為同一請求）。
四、綜上所述，原告於刑事訴訟程序就上開損害提起附帶民事訴
    訟，尚難認為合法，依首項之法律規定及說明，應以裁定駁
    回。
五、本件係原告提起刑事附帶民事訴訟，經本院刑事庭依刑事訴
    訟法第504條第1項移送前來，依同條第2項規定免納裁判費
    ，本件訴訟中兩造亦未另行支出訴訟費用，爰不贅為訴訟費
    用負擔之諭知，附此敘明。
六、依民事訴訟法第249條第1項第6款，裁定如主文。
中    華    民    國    97    年    5     月    28    日
                  民事第三庭  法  官  林慧貞
正本係照原本作成。
如不服本裁定，應於送達後10日內向本院提出抗告狀，並繳納抗
告裁判費新臺幣1,000元。
中    華    民    國    97    年    5     月    28    日
                              書記官


司法院資訊處製作；財團法人民間司法改革基金會備份。
